臺灣臺北地方法院刑事判決　　　　　　　 93年度訴字第512號
公　訴　人　臺灣臺北地方法院檢察署檢察官
被　　　告　甲○○
選任辯護人　李佩昌律師
　　　　　　蔡育霖律師
上列被告因誣告等案件，經檢察官提起公訴（九十二年度偵續字
第四０一號），本院判決如下：
    主  文
甲○○意圖他人受刑事處分，向該管公務員誣告，處有期徒刑玖
月。緩刑參年，緩刑期內付保護管束。
    事  實
一、甲○○因與丙○○間有多件官司涉訟，竟意圖使丙○○、李
    蔡幸花、李子文、陳銘輝、陳進生五人受刑事處分，明知於
    民國八十九年四月二十五日下午十二時十分許，並未遭丙○○、李蔡幸花、李子文及另二名不詳姓名年籍成年男子強取
    其皮包暨其內財物，亦無遭丙○○持物品毆打其頭部或被各
    該人等恐嚇情形，仍基於意圖使丙○○、李蔡幸花、李子文
    等人受刑事處分之誣告犯意，於同日下午三時四十五分許，
    在臺北縣新店市同仁醫院急診室處，以言詞向有偵查犯罪職
    權之臺北市政府警察局中正一分局員警報案，虛構指訴內容
    略以：伊於同日上午十二時十分許，在臺灣臺北地方法院檢
    察署應訊完畢後，行經臺北市○○○路○段一三六巷內時，
    就聽見後面有汽車喇叭聲，隨即丙○○、李蔡幸花、李子文
    及另二名不詳姓名年籍成年男子下車將伊圍住並拉伊手，要
    伊上車，並要伊撤回告訴，否則下次出庭就會將伊架到山上
    分屍，此時丙○○、李蔡幸花並搶走伊皮包，離去時丙○○
    還用行動電話敲擊伊頭部，使伊受有右手腕、右小指、及左
    前臂瘀傷、右額、右顳部挫傷等情，經臺北市政府警察局中
    正第一分局通知丙○○說明而循線覓得當日與丙○○一同前
    往、應為甲○○所指訴之該二名不詳姓名年籍成年男子應為
    陳進生、陳銘輝後，併同移請臺灣臺北地方法院檢察署檢察
    官偵辦，而以上開方式誣告丙○○、李蔡幸花、李子文、陳
    進生、陳銘輝有強盜、恐嚇、傷害等罪嫌，經臺灣臺北地方
    法院檢察署檢察官受理偵查後，於八十九年十一月七日以八
    十九年度偵字第九四五五號（下稱前案）為不起訴處分。
二、案經丙○○訴請臺灣臺北地方法院檢察署檢察官偵查起訴。
    理  由
一、訊據被告甲○○矢口否認有誣告之行為，並辯稱：當日告訴
    人丙○○及李蔡幸花、李子文、陳進生、陳銘輝等人確有對
    伊為所指訴之行為，否則伊當日就診時不會出現暈眩、擦傷
    、挫傷等情形，臺灣臺北地方法院檢察署檢察官據以對告訴
    人丙○○等人為不起訴處分，係以證據不足為由，亦無從謂
    被告所指訴內容係捏造云云。經查，被告於前開時日確在臺
    北縣新店市同仁醫院急診室內，對到場詢問其相關情事之警
    員戊○○為如警詢筆錄所載之指述，並據證人戊○○於偵查
    中結證稱：當日伊係接獲主管通知至該處為被告製作筆錄，
    當場被告即一直表明欲告訴，並未曾說及其不告訴，且因被
    告提及與所告訴之丙○○、李蔡幸花、李子文等人間有糾紛
    ，依伊自己之習慣，此時均會進一步詢問知否誣告他人是違
    反等語，已可見被告製作前開警詢筆錄時，確有對告訴人丙○○及李蔡幸花、李子文暨後續偵查得知之陳進生、陳銘輝
    提出告訴之意；其次，關於告訴人丙○○及李蔡幸花、李子
    文、陳進生、陳銘輝五人究竟有無對被告為其所指訴之強盜
    、傷害、恐嚇等行為部分，除據渠等分別否認在卷，並於前
    案即臺灣臺北地方法院檢察署八十九年度偵字第九四五五號
    案件）偵查中均陳稱當日庭訊結束後離開臺灣臺北地方法院
    檢察署前，並未與被告碰面等語，告訴人丙○○於本院審理
    中仍結證稱：當日伊與母親李蔡幸花、伊哥哥李子文及另二
    位叔叔陳銘輝、陳進生一同前往臺灣臺北地方法院檢察署應
    訊，入庭接受訊問者為伊及李蔡幸花、李子文，陳銘輝負責
    開車未進入臺灣臺北地方法院檢察署，陳進生則有陪同進入
    在外等候，當日庭訊結束約在中午約十一時四十五分、五十
    分左右，因記者很多，是經法警指引下樓梯，陳銘輝、陳進
    生幫伊等擋鏡頭，伊只記得係從博愛路大門離開，但不記得
    是由陳銘輝開車至大門口接或一起走至停放車輛處搭車離開
    ，隨後伊等即開車走環河北路，至環河南路、康定路口之小
    吃店吃東西用餐完畢至三重市○○路、重新路附近分開後，
    伊哥哥李子文即前往上班等語，核與其前在前案偵查中供述
    情節相符，亦與前案被告李蔡幸花經隔離訊問後所述當日離
    去後即共同前往小吃店用餐，完畢後即載送李子文至三重市
    打卡，並未見到被告，更無從有如被告所指行為等語相同，
    加之證人即告訴人丙○○等人前往用餐之小吃店負責人乙○○、丁○○於前案偵查中即曾明確陳述當日中午十二時許前
    後左右有陳進生與其他人入內用餐等語，於本院審理中證人
    乙○○仍是認此情，再參以前案被告李子文有於八十九年四
    月二十五日十二時二十七分在其所任職之臺北縣三重市國都
    豐田汽車股份有限公司上班打卡之紀錄，復經本院函詢國都
    汽車股份有限公司後，經該公司函覆關於李子文於八十九年
    四月二十六日曾為前一日（即同年月二十五日）上午八時三
    十分至十二時三十分請假，及關於李子文八十九年四月二十
    五日之考勤卡上確有於十二時二十五分許即打卡上班，並有
    所檢附之請假單、考勤卡等影本二紙附卷可稽，益見告訴人
    丙○○所證述當日伊等庭訊結束即離開臺灣臺北地方法院檢
    察署，並曾載送李子文打卡等情，應非虛妄；進而，再參諸
    被告於前案警詢時係指述告訴人丙○○等五人先要求伊上車
    未果，才出言恐嚇，隨即強取伊皮包，並由被告陳銘輝、陳
    進生拉住伊雙臂，由告訴人丙○○以行動電話敲擊伊頭部等
    情，與其前案偵查中所稱係告訴人丙○○等五人下車後，係
    由李子文、陳進生拉住伊兩側手臂但抓不住，另一人（應為
    陳銘輝）才上前幫忙抓住伊左手，由告訴人丙○○抓伊皮包
    等情，關於告訴人丙○○如何強取被告之皮包、係在伊遭何
    人拉住兩側手臂前或後之指述竟先後不一，以被告前開陳述
    之時間復距事發時間未久，關於此情更涉及告訴人丙○○強
    取其財物時所使用手段之重要事項，被告對此竟有不同陳述
    ，益見被告前案所為指述之真實性，饒值存疑，遑論以被告
    所述告訴人丙○○等人除對其恐嚇、毆打外，尚有當場強取
    其內存放現金八千餘元皮包一個等行為，其在過程中竟未立
    即呼救，以其當時所受傷勢並非嚴重，其復自承係在車行途
    中才覺得呼吸困難、其後才至臺北縣新店市同仁醫院就診而
    難認有何當場須立即就醫致無法報警等情況，有其前案所提
    出之診斷證明書一份在卷為憑，其更未立即就近報警處理，
    反而仍繼續步行至重慶南路搭乘車輛離去，在在可見被告前
    案指訴之內容亦與常情有違；因之，關於被告在前案所指訴
    之情節，依告訴人丙○○及李蔡幸花、李子文、陳銘輝、陳
    進生斯時之供述與證人乙○○、丁○○之陳述等，非惟堪認
    前案檢察官據以為不起訴處分時所敘明之並無積極證據足以
    證明告訴人丙○○及李蔡幸花、李子文、陳進生、陳銘輝等
    人有如被告所指訴之行為等情，確為有據，且由被告前案中
    之指述已先後不一，復有違情之處，以其所指述告訴人丙○○等人所施用手段，縱使被告曾有在前開時地與告訴人丙○○等人見面仍無任何足使被告就該情發生懷疑或誤認之可能
    ，遑論亦無相關事證堪認雙方有在前開時地發生爭執之情，
    是被告於前案之指述應屬虛構，並有使告訴人丙○○等人受
    刑事處分之誣告犯意，洵甚明確，被告前開所辯，顯屬卸責
    之詞，殊無足採。至於告訴人丙○○於本院審理中對於其與
    李蔡幸花、李子文、陳銘輝、陳進生如何上車、何時抵達小
    吃店等情雖證稱不記得，以其證述時已距事發時間達四年餘
    ，其對此無法陳述恆屬事理之常，另證人乙○○對記得陳進
    生等人曾於當日前往用餐一事，於前案偵查中係說明其中有
    該小吃店之熟客，於本院審理中仍提及此情，於本院審理中
    所稱伊對陳進生等駕駛之淺綠色賓士車有印象一事，其前於
    偵查中亦曾說明之，均難據之謂告訴人丙○○、乙○○之證
    述者有何虛偽不可採，自亦不足為有利被告之認定，亦予敘
    明。此外，復有前案之偵查卷影本暨不起訴處分書一份在卷
    可資佐證。是綜上所述，本案事證已臻明確，被告上開犯行
    ，堪以認定。
二、核被告所為，係犯刑法第一百六十九條第一項誣告罪。爰審
    酌被告前開誣告行為妨害國家司法權之正確行使及有效利用
    ，犯後復飾詞狡辯，不知悔悟，犯後態度非佳，但其未曾受
    有期徒刑以上刑之宣告，有臺灣高等法院被告全國前案紀錄
    表一份可查，素行尚佳，且係因斯時被告及被告之夫黃柏恩
    與告訴人丙○○、告訴人丙○○之母李蔡幸花間已有傷害、
    妨害名譽等案件彼此興訟中，此案事發後更迭有紛爭，有臺
    灣士林地方法院檢察署八十九年度偵字第七四八三號、第二
    五四號、第一二四一號、九十年度偵字第二０五號不起訴處
    分書，臺灣臺北地方法院檢察署九十年度偵字第一六九五七
    號不起訴處分書、臺灣士林地方法院檢察署八十九年度偵字
    第一號、第二五四號聲請簡易判決處刑書等各一份在卷供參
    ，犯罪動機肇因於渠等雙方時有衝突所致，犯罪情節、手段
    尚非嚴重，及其犯罪目的、所生損害等一切情狀，量處如主
    文所示之刑。末查，被告前未曾受有期徒刑以上刑之宣告，
    有臺灣高等法院被告全國前案紀錄表一件在卷可考，其如前
    述，因斯時與告訴人丙○○間之訟爭甚烈，告訴人丙○○亦
    稱二人訟爭起因在於被告懷疑其與被告之夫間關係曖昧，其
    間被告及其女兒復曾收受恐嚇、騷擾等信件，有卷附之臺灣
    士林地方法院檢察署八十九年度偵字第八七二七號偵查卷影
    本在卷供佐，被告在此情境下予以聯想為本案犯行，惡性尚
    非重大，本院認其經此偵、審程序之教訓及刑之宣告，當知
    所警惕，信無再犯之虞，本院綜核各情，認所宣告之刑，以
    暫不執行為適當，爰予宣告緩刑三年，但亦斟酌其僅因與告
    訴人丙○○等多次興訟，未慎思濫行告訴對司法資源之浪費
    及對告訴人丙○○等人所可能造成之損害，犯後復未能坦承
    犯行，足見其守法觀念猶待教化，併依刑法第九十三條第一
    項宣告緩刑期內付保護管束，以啟自新。
三、公訴意旨另以：被告為前揭誣告行為後，再意圖散布於眾，
    於三立電視臺記者至臺北縣新店市同仁醫院訪問時傳述「丙○○用行動電話打我的頭」等足以毀損告訴人丙○○名譽之
    事，利用該不知情媒體散布前開虛構之事實，使不特定多數
    人均得以共見共聞，足以損害告訴人丙○○在社會上之人格
    評價；因認被告亦涉犯刑法第三百十條第二項之加重誹謗罪
    嫌部分。按告訴乃論之罪，其告訴應自得為告訴之人知悉犯
    人之時起，於六個月內為之；又告訴已逾告訴期間者，應諭
    知不受理之判決，刑事訴訟法第二百三十七條、第三百零三
    條第三款分別定有明文。查本案告訴人丙○○於九十年五月
    十六日始具狀向被告提出此妨害名譽之告訴，而觀諸其於偵
    查中所提出之卷附剪報影本內容均係於八十九年四月二十七
    日所刊登載明被告有於前一日（即同年月二十六日）接受記
    者採訪指述曾遭李姓女子毆打、恐嚇等情，且告訴人丙○○
    亦自承所提出關於被告在電子媒體為前開指摘錄影內容之錄
    影帶內容，均係其當時見到後先逐一拷背留存，足見告訴人
    於各該報紙、電子媒體刊登或播送該內容時，即已知悉被告
    有其所指訴妨害名譽之行為，其迄九十年五月十六日始提出
    告訴，顯已逾告訴期間，揆諸前揭規定意旨，此部分原應為
    被告不受理之諭知，惟公訴人認此與前揭論罪科刑者有牽連
    犯之裁判上一罪關係，是此部分爰不另為被告不受理之諭知
    ，併予敘明。
據上論斷，應依刑事訴訟法第二百九十九條第一項前段，刑法第
一百六十九條第一項、第七十四條第一款、第九十三條第一項，
判決如主文。
本案經檢察官葉雅婷到庭執行職務
中　　華　　民　　國　　93　　年　　12　　月　　29　　日
                  臺灣臺北地方法院刑事第十六庭
                          審判長法  官  劉嶽承
                                法  官  王幸華
                                法  官  林麗真
以上正本證明與原本無異。
如不服本判決，應於判決送達後十日內，向本院提出上訴狀。
                                書記官  張汝琪
中　　華　　民　　國　　94　　年　　1 　　月　　3 　　日
附錄本案論罪科刑法條全文
中華民國刑法第一百六十九條
(誣告罪)
意圖他人受刑事或懲戒處分，向該管公務員誣告者，處七年以下
有期徒刑。
意圖他人受刑事或懲戒處分，而偽造、變造證據，或使用偽造、
變造之證據者，亦同。
